【裁判字號】    89,易,1254
【裁判日期】    890911
【裁判案由】    違反商標法
【裁判全文】
臺灣臺北地方法院刑事判決                        八十九年度易字第一二五四號
    聲  請  人  臺灣臺北地方法院檢察署檢察官
    被      告  丁○○
    選任辯護人  陳佳瑤
                陳凱平律師
右列被告因違反商標法案件，經檢察官聲請以簡易判決處刑（八十八年度偵字第二六
二九號），本院認不宜依簡易判決處刑，爰改依通常程序審理，判決如左：
    主      文
丁○○無罪。
    理      由
一、公訴意旨略以：被告丁○○係設於臺北市○○○街十二號一樓駿安科技股份有限
    公司（下稱駿安公司）負責人，明知商標名稱「Singa Takara Since 1983 」及
    商標圖樣 (如附圖) 係丙○○○實業股份有限公司 (下稱丙○○○公司 )所註冊
    之商標，竟意圖營利，未經商標專用權人丙○○○公司之同意或授權，於八十八
    年十月二十日，以新臺幣 (下同) 二萬零一百五十元之價格，販賣仿冒上開商標
    之行動電話攔截器一台予乙○○，並於臺北市○○○路四十八號九樓乙○○任職
    之花旗銀行內交貨等語，因認被告丁○○所為係涉犯商標法第六十三條之販賣仿
    冒商標商品罪嫌。
二、按行為之處罰，以行為時之法律有明文規定者，為限。刑法第一條定有明文。又
    不能證明被告犯罪或其行為不罰者，應諭知無罪之判決，刑事訴訟法第三百零一
    條第一項定有明文。是犯罪之構成要件及其法律效果，均須以法律明確地加以規
    定，法律如未明文規定處罰者，即無犯罪與刑罰可言。換言之，何種不法行為為
    犯罪行為，對於此等犯罪行為應科處何種刑罰或保安處分，科處刑罰又可至何刑
    度等，必須於行為之前預先以法律明確加以規定。否則，行為如無法律明文之處
    罰規定，則不致構成犯罪，而受刑罰之制裁。易言之，行為時若無刑罰條款已明
    確將某一不法行為規定為犯罪行為，並規定科以一定之刑罰者，則該不法行為雖
    然惡性可能重大，並有侵害法益之虞，亦不得遽予認定為犯罪行為而科以刑罰或
    保安處分。又事實之認定，應憑證據，如未能發現相當證據，或證據不足以證明
    ，自不能以推測或擬制之方法，為裁判基礎（最高法院四十年台上字第八六號判
    例參照）；至刑事訴訟法上所謂認定犯罪事實之證據，係指足以認定被告確有犯
    罪行為之積極證據而言，該項證據自須適合於被告犯罪事實之認定，始得採為斷
    罪資料（最高法院二十九年上字第三一○五號判例參照）；而認定犯罪事實所憑
    之證據，雖不以直接證據為限，間接證據亦包括在內，然而無論直接證據或間接
    證據，其為訴訟上之證明，須於通常一般之人均不致有所懷疑，而得確信其為真
    實之程度者，始得據為有罪之認定，倘其證明尚未達到此一程度，而有合理之懷
    疑存在而無從使事實審法院得有罪之確信時，即應由法院為諭知被告無罪之判決
    （最高法院七十六年台上字第四九八六號判例參照）。
三、本件公訴人認被告涉有前開犯行，無非係以右揭犯罪事實業據告訴人公司之代理
    人許卓敏律師指訴綦詳，核與證人乙○○證述之情節相符，並有經濟部中央標準
    局商標註冊證影本、駿安公司統一發票、銷貨單、真品與仿冒品照片、Asia Bu-
    siness Weekly 廣告三則、報價單之影本及通話譯文等可資佐證。參諸前述報價
    單、銷貨單上之記載，品名「通訊器材監聽器」確為WWW438A 型無訛，被告既係
    經營相關產品之業者，對本身產品之商標有無專用權，自應有相當之認知等語為
    其主要論據。
四、訊據被告丁○○雖坦承於右揭時地確曾販賣上揭扣案行動電話攔截器一台予乙○○等情不諱，惟堅決否認有公訴人所指前開犯行，辯稱：被告所販賣予乙○○之
    行動電話攔截器並非被告為圖利而販賣之仿冒品，而係向上海英立公司所購得之
    產品。又系爭之通訊器材係甲○○受丙○○○公司之託向英立公司定作，而且該
    行動電話攔截器上之字樣，上海英立公司於製造時已一併做好，並非被告刻意加
    以仿冒。是被告自上海帶回之通訊器材，應為真品，並非仿冒品等語。
五、按商標法第六十三條規定：「明知為前條商品而販賣、意圖販賣而陳列、輸出或
    輸入者，處一年以下有期徒刑．．．。」而同法第六十二條規第一款規定：「意
    圖欺騙他人，而於同一商品或類似商品，使用相同或近似於他人註冊商標之圖樣
    。」故是否該當商標法第六十三條之罪必須探究是否符合同法第六十二條規第一
    款「於同一商品或類似商品，使用相同或近似於他人註冊商標之圖樣」之概念。
    又商標之申請註冊，應指定使用商標之商品類別及商品名稱，以申請書向商標主
    管機關為之，不同類別之商品應分別申請，而商品之分類則由施行細則定之，商
    標法第三十五條第一項及第二項定有明文。是本件首應究明者為丙○○○公司所
    註冊之商標名稱「Singa Takara Since 1983 」及商標圖樣 (如附圖) 之指定使
    用商品類別為何？經查：告訴人丙○○○公司所專用之商標之指定使用商品類別
    為商標法施行細則第四十九條第九類之「利用電子原理攝影機」，有卷附中華民
    國商標註冊證影本( 註冊號數：00000000 )在卷足稽，是丙○○○公司
    所專用之商標之指定使用商品並未包括本件扣案之屬通訊監聽器材之行動電話攔
    截器，故尚難謂該行動電話攔截器與丙○○○公司所專用之商標之指定使用商品
    係同一商品或類似商品，故公訴意旨所載被告被告販賣扣案之行動電話攔截器之
    行為因並非係販賣於同一商品或類似商品，使用相同或近似於他人註冊商標之圖
    樣之商品，故並不該當於商標法第六十三條之構成要件；是揆諸前揭法理，本件
    被告縱有公訴人所指之行為，仍非可視為應依商標法第六十三條之規定而對被告
    科以刑責。是公訴人所指被告之犯嫌應屬不罰。
六、綜上所述，被告被訴之行為揆諸前揭說明既屬不罰，此外復查無其他積極證據足
    資證明被告有何公訴人所指上開犯行，自應由本院為被告無罪之諭知。
據上論斷，應依刑事訴訟法第四百五十二條、第三百零一條第一項，判決如主文。
本案經檢察官王怡青到庭執行職務。
中    華    民    國      八十九      年      九       月     十一      日
                                      臺灣臺北地方法院智慧財產庭
                                          法  官  張  宇  樞
右正本證明與原本無異
如不服本判決應於送達後十日內向本院提出上訴狀
                                          書記官  黃  式  州
中    華    民    國      八十九      年      九       月     十三      日


司法院資訊處製作；財團法人民間司法改革基金會備份。
